【裁判字號】    89,訴,376
【裁判日期】    900410
【裁判案由】    虛報進口貨物
【裁判全文】
臺北高等行政法院判決                            八十九年度訴字第三七六號
                              .
    原      告  祝源企業有限公司
    代  表  人  甲○○
    被      告  財政部基隆關稅局
    代  表  人  朱恩烈（局長）
    訴訟代理人  丙○○
                丁○○
                乙○○
右當事人間因虛報進口貨物事件，原告不服財政部中華民國八十九年六月三十日台財
訴第0000000000號再訴願決定，提起行政訴訟。本院判決如左：
    主  文
原告之訴駁回。
訴訟費用由原告負擔。
    事  實
一事實概要：
  原告祝源企業有限公司於民國（下同）八十四年三月十六日委由訴外人振太報關行
  有限公司向被告申報自日本進口汽車零件（ＡＵＴＯ  ＰＡＲＴＳ）乙批（進口報
  單：第ＡＷ＼八四＼一二五二＼○○三八號），報列進口稅則第八七○八‧三九‧
  九○號，稅率百分之五等，完稅價格新台幣（下同）一、五五一、八五五元。經財
  政部關稅總局驗估處八十七年九月二十九日總驗緝三（四）字第八七六○○一四五
  號函稱：「本案進口人報關時所檢附之發票與本總局駐日代表向日本輸出商所查得
  原始存檔發票之金額不符，顯有繳驗不實發票情事，請依法核處。」，被告據之核
  計原告來貨完稅價格應為三、二一六、一六七元，偷漏關稅一二二、○三四元，因
  認原告有繳驗不實發票、虛報進口貨物價值、偷漏關稅之行為，乃以八十八年一月
  十二日八十七年第八七二五七八號處分書，依海關緝私條例第三十七條第一項規定
  ，處漏稅額二倍之罰鍰二四四、○六八元，並依同條例第四十四條規定追徵所漏進
  口稅一二二、○三四元，商港建設費八、三二一元及推廣貿易服務費八三三元，合
  計一三一、一八八元。原告不服，於法定期間內提出異議，被告於八十八年一月二
  十五日以基普五字第八八一○○八一四號函請財政部關稅總局驗估處複查，嗣原告
  之代表人甲○○於財政部關稅總局驗估處調查科談話紀錄略以：「本公司進口汽車
  零件貨品（進口報單：第ＡＷ＼八四＼一二五二＼○○三八號），同意按貴處原核
  定查得ＩＮＶＯＩＣＥ價格繳稅核處，並同意撤回前向基隆關稅局所提之異議。」
  ，經該處八十八年三月十五日總驗三（四）字第八八一○○二五四號函，以因原告
  同意撤回異議，請仍按原核估完稅價格核估復被告，被告旋於八十八年三月十九日
  以基普五字第八八一○二三八六號函復原告，略以：原告不服所核定完稅價格提起
  異議一案，經原告同意撤回異議，仍按原核定價格核估，被告已予受理辦結，嗣後
  不得再就同一事項提起異議。惟原告仍不服，以其並無繳驗不實發票、虛報進口貨
  物價值情事，且被告為圖行政作業便利，示意原告異議無效，於不諳法律與相關規
  定下撤回該異議，嗣後始知被告違反憲法第十六條保障人民權利之意旨，剝奪原告
  行政救濟之機會云云，於八十八年四月十七日以未列文號訴願書向財政部關稅總局
  提起訴願，經該局訴願審議委員會八十八年五月四日訴審查辛字第八八○三三三號
  函復略以：原告所提訴願，於異議時已同意撤回該案之異議，且被告前開函中亦已
  說明原告所提異議既經撤回，已受理辦結，嗣後不得再就同一事件提起異議，故原
  告就該案所提之訴願，不予受理。原告再不服，向行政院提起再訴願，經行政院移
  轉管轄到財政部，經財政部八十八年九月二十二日台財訴第000000000號
  再訴願決定書以「如認訴願不應受理而駁回之，‧‧‧仍應依法做成決定書‧‧‧
  」為由，撤銷財政部關稅總局訴願審議委員會訴審查辛字第八八○三三三號函，囑
  由該局另為訴願決定。該局乃依財政部再訴願決定意旨通知被告檢卷答辯，被告將
  該局函轉之訴願書視同異議書處理，並認異議理由殊欠充分而未准變更，經以八十
  八年十二月九日基普五字第八八一○九四九○號通知書通知原告維持原處分。原告
  仍不服，向財政部關稅總局提起訴願，經該局八十九年二月三日台關訴壬字第八九
  ○○三三號訴願決定駁回。原告猶不服，向財政部提起再訴願，經該部八十九年六
  月三十日台財訴第0000000000號再訴願決定駁回。原告仍表不服，遞向
  本院提起訴訟。
二兩造聲明：
  (一)原告於言詞辯論期日未到場，惟據其提出之書狀，聲明求為判決：原處分、訴願
    決定、再訴願決定均撤銷。
  (二)被告聲明求為判決：如主文所示。
三兩造之爭點：原告報運貨物進口，是否有繳驗不實發票，虛報所運貨物價值情事？
  (一)原告主張之理由：
    原告自日進口汽車材料貨品，均依據廠商之報價按實際之發票（ＩＮＶＯＩＣＥ
    ）及相關文件委由報關行向海關申報並無低報進口貨價之情事。對於財政部關稅
    總局驗估處查證結果，以本件來貨報關有虛報進口貨物價值，繳驗不實發票云云
    ，殊有誤會。而信用狀金額與發票所載金額不符，乃因與訴外人林五郎之報酬協
    議完成後變卦，致該信用狀內含報酬，但輸出國銷售商竟未將該款支付，造成本
    件因糾紛發生挾怨報復之情事，況當時本要請求將信用狀金額更正，卻因林五郎
    之不悅，因而產生對方未據實將實際價格回復，實非原告之錯誤。查原告購自日
    本之貨品係委由台籍日商林五郎於日本採購，並言明支付相當之佣金給予伊，該
    佣金支付方式大部分都由其本人來台收取，故該佣金並非進口貨價之一部分，依
    據關稅法施行細則第十一條之二：「本法第十二條第四項第一款所稱佣金，不包
    括買方支付其代理商在國外採購該進口貨物之報酬。」亦即進口貨物由輸出國銷
    售至中華民國實付或應付之價格，自不包括支付予經紀人佣金。況本件非如被告
    認為來貨報關有虛報進口貨物價值，繳驗不實發票之情事，原告並未違反海關緝
    私條例第三十七條第一項之規定。至於財政部再訴願決定書：「依據日本供應商
    所簽發原始發票所戴之金額核計，並未加計再訴願人自稱在台支付之佣金」云云
    ，自應向日本供應商查明銷貨帳之真實紀錄，以釐清真相。
  (二)被告主張之理由：
    1.程序部分：
      按「行政官署於受理訴願時，應先從程序上加以審核，合於法定程序者，方能
      進而為實體上之審理，其不合法定程序而無可補正者，即應予駁回」，行政法
      院（現已改制為最高行政法院）四十九年判字第一號著有判例。復按受處分人
      因緝私案件不服海關之處分者，依海關緝私條例第四十七條前段之規定，得於
      收到處分書後十日內以書面向原處分海關聲明異議，原告既於八十八年一月十
      三日收到被告八十七年第八七二五七八號處分書，並於八十八年一月十四日提
      出異議書，復於八十八年三月十一日同意撤回異議，並經被告八十八年三月十
      九日基普五字第八八一○二三八六號函函復受理辦結，嗣後不得再就同一事項
      提起異議在案。惟原告於八十八年四月十七日旋再提起訴願（視同異議），經
      財政部關稅總局移轉被告審理，顯已逾異議之法定期限，程序不合法。
    2.實體部分：
      (1)按報運貨物進口，而有虛報所運貨物價值或繳驗不實之發票者，得視情節輕
        重，處以所漏進口稅額二倍至五倍之罰鍰，或沒入或併沒入其貨物，為海關
        緝私條例第三十七條第一項所明定；又按同條例第四十四條規定：「有違反
        該條例情事者，除依該條例有關規定處罰外，仍應追徵其所漏或沖退之稅款
        。」經查原告報關時繳驗之發票與財政部關稅總局駐日代表向日本輸出商查
        得原始存檔發票之金額不符，並參據財政部關稅總局驗估處查得來貨附表所
        列價格核估，原告顯有繳驗不實發票、偷漏進口稅之違法行為，被告依首揭
        法條規定處漏稅額兩倍之罰鍰二四四、○六八元，並依同條例第四十四條追
        徵進口稅一二二、○三四元、商港建設費八、三二一元及推廣貿易服務費八
        三三元，於法並無不合。
      (2)原告訴訟理由稱：「‧‧‧繳驗不實發票云云，殊有誤會。而信用狀金額與
        發票所載金額不符，乃因與台籍日商林五郎之報酬協議完成後變卦，致該信
        用狀內含報酬，但輸出國銷售商竟未將該款支付，造成本案因糾紛發生挾怨
        報復之情事，‧‧‧因而產生對方未據實將實際價格回復，實非原告之錯誤
        。查原告購自日本之貨品係委由林五郎於日本採購，並言明支付相當之佣金
        給予伊，該佣金支付方式大部分都由其本人來台收取，故該佣金並非進口貨
        價之一部分，依據關稅法施行細則第十一條之二規定：『本法第十二條第四
        項第一款所稱佣金，不包括買方支付其代理商在國外採購該進口貨物之報酬
        。』亦即進口貨物由輸出國銷售至中華民國實付或應付之價格，自不包括支
        付予經紀人佣金。‧‧‧」云云，惟查財政部關稅總局驗估處核定之價格，
        係依據日本供應商所簽發原始發票所戴之金額，並未加計原告自稱在台支付
        之佣金，所言與事實不符，原告涉有繳驗不實發票偷漏關稅之行為，至為明
        顯。
    理  由
一程序部分：
  (一)本件被告代表人原為張朝欽，訴訟中變更為朱恩烈，茲由朱恩烈聲明承受訴訟，
    於法有據，應予准許。
  (二)本件原告經合法通知，未於言詞辯論期日到場，爰依行政訴訟法第二百十八條準
    用民事訴訟法第三百八十六條、第三百八十五條第一項前段之規定，核無民事訴
    訟法第三百八十六條各款所列之情形，依被告之聲請，由其一造辯論而為判決。
  (三)另按本件受理訴願機關為財政部關稅總局，而不服之行政處分書係被告八十八年
    十二月九日基普五字第八八一○九四九○號通知書（修正前訴願法第九條第一項
    參照），而原告於八十八年十二月二十三日收受該通知書，並於同年月三十一日
    提起訴願，有掛號郵件收件回執影本及加蓋收支日期之訴願書附原處分卷可稽，
    是本件訴願機關據原處分為決定，核無違誤，被告抗辯本件異議逾期，尚非可採
    。至於原告代表人曾於異議程序中，聲明同意撤回異議，其是否發生撤回之效力
    自該由行政機關自行認定，茲被告仍為行政處分（上述通知書），顯係被告仍認
    有處分之必要性，原處分即難謂有不合法之處。
二實體部分：
  (一)按「報運貨物進口而有左列情事之一者，得視情節輕重，處以所漏進口稅額二倍
    至五倍之罰鍰，或沒入或併沒入其貨物：．．．二  虛報所運貨物之品質、價值
    或規格。三  繳驗偽造、變造或不實之發票或憑證。」、「有違反本條例情事者
    ，除依本條例有關規定處罰外，仍應追徵其所漏或沖退之稅款。」，海關緝私條
    例第三十七條第一項第二款、第三款、第四十四條第一項前段分別定有明文。
  (二)本件原告主張：原告購自日本系爭貨品係委由訴外人台籍日商林五郎於日本採購
    ，並約定支付相當之佣金給伊，該佣金支付方式大部分都是由其本人來台收取，
    故該佣金並非進口貨價之一部分，依據關稅法施行細則第十一條之二之規定，進
    口貨物由輸出國銷售至中華民國實付或應付之價格，自不包括支付予經紀人之佣
    金，本件非如被告認為來貨報關有虛報進口貨物價值，繳驗不實發票之情事，原
    告並未違反海關緝私條例第三十七條第一項之規定，請將再訴願決定、訴願決定
    及原處分均撤銷云云。被告辯稱：原告所稱信用狀金額內含支付予林五郎之報酬
    乙節，查上開發票所載貨價僅占原始存檔發票所載價格百分之四二．六六八，其
    餘百分之五七．三三二如係報酬，則有報酬高於貨價情形，顯有悖常理。本案係
    依實際交易價格核定完稅價格，並未加計原告自稱在台支付之佣金，原告顯係不
    諳關稅法第十二條規定，從價課徵關稅之進口貨物，其完稅價格，以該進口貨物
    之交易價格作為計算根據所致，訴訟理由殊不足採。被告依繳驗不實發票、虛報
    交易價格、偷漏關稅核處，應屬適法，請將原告之訴駁回等語。
  (三)查本件原告於八十四年三月十六日委由振太報關行有限公司向被告申報自日本進
    口汽車零件（ＡＵＴＯ  ＰＡＲＴＳ）乙批（報單號碼：第ＡＷ＼八四＼一二五
    二＼○○三八號），報列進口稅則第八七○八．三九．九○號，稅率百分之五等
    ，完稅價格一、五五一、八五五元之事實，有進口報單、發票（ＩＮＶＯＩＣＥ
    ）、貨價申報書附於原處分卷可稽。嗣經財政部關稅總局驗估處查得原告報關時
    所檢附之發票與該總局駐日代表向日本輸出商查得原始存檔發票之金額不符，復
    有財政部關稅總局驗估處八十七年九月二十九日總驗緝三（四）第八七六○○一
    四五號函、緝私案件計算清表、被告八十七年第二五七八號緝私報告表附於原處
    分卷可證。被告依查得價格核計來貨完稅價格應為三、二一六、一六七元，核計
    其偷漏關稅一二二、○三四元，因認原告顯有虛報進口貨物價格，繳驗不實發票
    ，逃漏關稅之違法行為，乃依首揭海關緝私條例第三十七條第一項第二款、第三
    款之規定，科處漏稅額二倍之罰鍰計二四四、○六八元，並依首揭海關緝私條例
    第四十四條前段之規定追徵所漏進口稅款計一二二、○三四元，於法並無不合。
    又財政部關稅總局驗估處係依據其駐日代表向日本輸出商查得之原始存檔發票所
    載之金額即實際交易價格核定完稅價格，並未加計原告自稱在台支付之佣金；況
    且上開發票所載貨價僅占原始存檔發票所載價格百分之四二．六六八，其餘百分
    之五七．三三二如係報酬，則有報酬高於貨價情形，顯有悖常理。是原告之主張
    顯無可採，被告依繳驗不實發票、虛報交易價格、偷漏關稅核處，並無違誤，一
    再訴願決定遞予維持，亦無不合。原告復執前詞爭執，難認為有理由，其訴應予
    駁回。
據上論結，本件原告之訴為無理由，爰依行政訴訟法第二百十八條、第九十八條第三
項前段，民事訴訟法第三百八十五條第一項前段判決如主文。
中      華      民      國     九十     年      四      月      十      日
                         臺 北 高 等 行 政 法 院  第 二 庭
                                           審 判 長 法  官  王立杰
                                                    法  官  黃本仁
                                                    法  官  陳雅香
右為正本係照原本作成。
如不服本判決，應於送達後二十日內，向本院提出上訴狀並表明上訴理由，如於本判
決宣示後送達前提起上訴者，應於判決送達後二十日內補提上訴理由書（須按他造人
數附繕本）。
中      華      民      國     九十     年      四      月     十一     日
                                                    書記官  賴思華


司法院資訊處製作；財團法人民間司法改革基金會備份。
